【裁判字號】    97,消債更,23
【裁判日期】    970530
【裁判案由】    聲請更生程序
【裁判全文】
臺灣苗栗地方法院民事裁定            97年度消債更字第23號
債  務  人
即聲請人   甲○○
上列當事人聲請消費者債務清理事件，本院裁定如下：
    主  文
聲請駁回。
聲請費用由聲請人負擔。
    理  由
一、本件聲請意旨略以：債務人前已向最大債權金融機構中華商
    業銀行股份有限公司（以下中華銀行）請求協商債務清償方
    案，並於民國96年1 月間協商成立。惟因債務人僅國中畢業
    ，平時以打零工為生，每月收入不固定，需扶養父母、配偶
    及未成年子女共6 人，依協商成立方案每月需償還新臺幣（
    下同）15,099元，扣除償還金額，已無法維持最低基本生活
    。加上協商成立後，物價持續高漲，景氣低迷，致債務人每
    月收入減少，又子女學雜費增加等因素，原協商方案窒礙難
    行，顯有不可歸責於己致履行有重大困難之事由，為此聲請
    更生云云。
二、按債務人與金融機構協商成立者，不得聲請更生或清算，但
    因不可歸責於己之事由，致履行顯有重大困難者，不在此限
    ；本條例施行前，債務人依金融主管機關協調成立之中華民
    國銀行公會會員辦理消費金融案件無擔保債務協商機制與金
    融機構成立之協商，準用前項之規定，消費者債務清理條例
    第151條第5項、第6項分別定有明文。又聲請更生或清算不
    合程式或不備其他要件者，法院應以裁定駁回之，但其情形
    可以補正者，法院應定期間先命補正，復為同條例第8條所
    明定。
三、查債務人於本件更生聲請前已於96年1 月間與債權銀行協商
    成立，按月清償15,099元乙節，有聲請人提出之協議書附卷
    可參。債務人主張有前揭不可歸責於己之事由，致履行上開
    協議內容顯有重大困難云云，並提出學生證、繳費收據、受
    債務人扶養之人之戶籍謄本等件為證。惟查，債務人之母年
    僅50餘歲，仍值狀年，是否確需債務人扶養，尚非無疑。況
    其母未與債務人同住，應係有其他手足可分擔扶養義務，且
    債務人每月是否實際支出5,000 元之扶養費，亦未提出確切
    證據予以證明，其該部分主張，即非可採。另債務人為有配
    偶之人，就家庭生活費用、子女扶養費用及教育費用等，應
    係與其配偶共同分擔，債務人謂其上開必要支出家庭生活費
    20,000元、父母子女共4 人之扶養費12,500元及子女教育費
    10,000元等項，均未舉證證明，尚難採信。且債務人上開主
    張，均非協商後始發生之事由，其於協商當時均已可得預見
    並據以評估能否履行協商條件，是其主張顯與不可歸責於己
    之事由致履行顯有重大困難之要件不符甚明。此外，債務人
    就其於前開協商成立後，有何因不可歸責於己之事由，致履
    行上開協議內容顯有重大困難之事由，未據主張及舉證，故
    本件聲請，既違背消費者債務清理條例第151 條第5 、6 項
    之規定，且上開欠缺又屬無從補正，依上說明，自應駁回其
    更生之聲請。爰裁定如主文。
中    華    民    國    97    年    5     月    30    日
                  民事庭法  官   黃怡玲
以上正本證明與原本無異。
如不服本裁定，應於裁定送達後10日內，以書狀向本院提出抗告
，並繳納抗告費新臺幣1千元。
中    華    民    國    97    年    5     月    30    日
                        書記官   李惠雯


司法院資訊處製作；財團法人民間司法改革基金會備份。
